臺灣桃園地方法院刑事判決
110年度訴字第37號
公  訴  人  臺灣桃園地方檢察署檢察官 
被      告  康敬恩

                    籍設宜蘭縣○○鄉○○路0段000巷○○○○0號（法務部○○○○○○○，現在此執行中）
選任辯護人  王彥迪律師(法扶律師)          
上列被告因違反毒品危害防制條例案件，經檢察官提起公訴（10
9年度偵字第17504號），本院判決如下：
    主  文
康敬恩犯如附表所示之罪，各處如附表所示之刑及沒收。應執行
有期徒刑貳年拾月。
扣案之蘋果牌行動電話壹支（含門號0000000000號SIM卡壹張）
沒收之。
未扣案犯罪所得共計新臺幣陸仟伍佰元沒收，於全部或一部不能
沒收或不宜執行沒收時，追徵其價額。
    事  實
一、康敬恩明知甲基安非他命為毒品危害防制條例第2條第2項第
    2款所列管之第二級毒品，依法不得販賣，竟仍各基於販賣
    第二級毒品甲基安非他命以營利之犯意，以扣案之蘋果廠牌
    黑色面板行動電話1支（搭配扣案之門號0000000000號SIM卡
    1張，即本院110年度刑管字第27號扣押物品清單編號1，下
    稱本案0928號行動電話）作為聯絡工具，分別於附表所示之
    時間、地點，以附表所示之方式，販賣第二級毒品甲基安非
    他命給曾乾池。嗣康敬恩於民國109年5月19日晚間7時57分
    許，在臺灣桃園地方檢察署內勤庭三內，同意查扣本案0928
    號行動電話1支。
二、案經桃園市政府警察局八德分局報告臺灣桃園地方檢察署檢
    察官偵查起訴。
    理  由
壹、程序部分：
    按被告以外之人於審判外之陳述，雖不符刑事訴訟法第159
    條之1至第159條之4之規定，而當事人於審判程序同意作為
    證據，法院審酌該言詞陳述或書面陳述作成時之情況，認為
    適當者，亦得為證據。當事人、代理人或辯護人於法院調查
    證據時，知有第159條第1項不得為證據之情形，而未於言詞
    辯論終結前聲明異議者，視為有前項之同意，刑事訴訟法第
    159條之5定有明文。經查，本判決所引用被告康敬恩以外之
    人於審判外之陳述，或經檢察官引為證據使用，被告及其辯
    護人均表示同意有證據能力（見本院卷一第75頁），或經本
    院調查證據時提示，檢察官、被告及其辯護人均未爭執證據
    能力（見本院卷二第70至82頁），本院審酌該等證據之取得
    過程並無瑕疵，與本案待證事實間復具有相當之關聯性，應
    得作為證據。
貳、實體部分：
一、上開犯罪事實，業據被告康敬恩於警詢、偵訊、本院準備程
    序及審理時均坦承不諱（見偵卷第25至29頁、第400至404頁
    ；本院卷一第74至75頁；卷二第82至83頁），核與證人曾乾
    池證述情節（見偵卷第165至168頁；他卷第267至268頁）大
    致相符，並有現場照片14張、監視器影像翻拍照片53張、Me
    ssenger對話紀錄擷圖5張及臺灣桃園地方檢察署扣押物品目
    錄表1份在卷可憑（見偵卷第43至45頁、第91至125頁、第40
    7頁）。
二、按毒品危害防制條例第4條規定之販賣毒品罪，係以行為人
    意圖營利而為販入或賣出毒品，為其要件；與販賣規模、動
    機無涉；其實際上是否因而獲利，以及所獲之利益究竟是來
    自販入、賣出價差、毒品數量折扣，均非所問。又販賣毒品
    係違法行為，非可公然為之，而毒品亦無公定價格，係可任
    意分裝增減分量及純度，且每次買賣之價格、數量，亦隨時
    依雙方之關係深淺、資力、需求量、對行情之認知、來源是
    否充裕、查緝是否嚴緊、購買者被查獲時供述購買對象之可
    能風險之評估等因素，而異其標準，機動調整，非可一概論
    之。實務上販賣之利得，除非經行為人詳細供出所販賣之毒
    品之進價及售價，且數量俱臻明確外，實難察得其交易實情
    ，然販賣者從價差或量差中牟利，方式雖異，惟其販賣行為
    意在營利則屬同一。從而，舉凡「有償交易」，除足以反證
    行為人確係另基於某種非圖利本意之關係外，通常尚難因無
    法查悉其精確之販入價格，作為是否高價賣出之比較，諉以
    無營利之意思，而阻卻販賣犯行之追訴（最高法院109年度
    台上字第5138號判決意旨參照）。查被告與曾乾池進行第二
    級毒品甲基安非他命交易，均非無償提供，倘非有利可圖，
    被告殊無甘冒遭查獲之極大風險，平白無故義務性、服務性
    提供該等交易對象毒品，而被告自承：本案販賣毒品，起訴
    書附表編號1的部分是我賺量差、附表2的部分賺各1半、附
    表3的部分是賺取我自己施用等語（見本院卷二第83至84頁
    ），足認被告主觀上確有販賣第二級毒品營利之意圖無誤。
三、綜上所述，本案事證明確，被告上開犯行洵堪認定，應依法
    論科。
四、論罪科刑：
（一）按行為後法律有變更者，適用行為時之法律。但行為後之
      法律有利於行為人者，適用最有利於行為人之法律，刑法
      第2條第1項定有明文。次按刑法第2條第1項之規定，係規
      範行為後法律變更所生新舊法律比較適用之準據法。所謂
      行為後法律有變更者，包括構成要件之變更而有擴張或限
      縮，或法定刑度之變更。行為後法律有無變更，端視所適
      用處罰之成罪或科刑條件之實質內容，修正前後法律所定
      要件有無不同而斷。新舊法條文之內容有所修正，除其修
      正係無關乎要件內容之不同或處罰之輕重，而僅為文字、
      文義之修正或原有實務見解、法理之明文化，或僅條次之
      移列等無關有利或不利於行為人，非屬該條所指之法律有
      變更者，可毋庸依該規定為新舊法之比較，而應依一般法
      律適用原則，適用裁判時法外，即應適用刑法第2條第1項
      之規定，為「從舊從輕」之比較。又法律變更之比較適用
      原則，於比較時應就罪刑有關之共犯、未遂犯、想像競合
      犯、牽連犯、連續犯、結合犯，以及累犯加重、自首減輕
      暨其他法定加減原因（如身分加減）與加減例等一切情形
      ，綜其全部罪刑之結果而為比較，不能割裂分別適用有利
      益之條文（最高法院104年度台上字第2545號判決意旨參
      照）。查被告行為後，毒品危害防制條例第4條第2項、第
      17條第2項規定已於109年7月15日修正施行，毒品危害防
      制條例第4條第2項原規定：「製造、運輸、販賣第二級毒
      品者，處無期徒刑或7年以上有期徒刑，得併科新臺幣100
      0萬元以下罰金。」修正後規定：「製造、運輸、販賣第
      二級毒品者，處無期徒刑或10年以上有期徒刑，得併科新
      臺幣1500萬元以下罰金。」提高有期徒刑之最低度及罰金
      刑最高度，並非較有利於被告；毒品危害防制條例第17條
      第2項原規定：「犯第4條至第8條之罪於偵查及審判中均
      自白者，減輕其刑。」修正為：「犯第4條至第8條之罪於
      偵查及歷次審判中均自白者，減輕其刑。」修正後偵審自
      白減刑之要件較修正前嚴格，屬於法律變更之情形，且修
      正後規定亦未較有利於被告（可參閱最高法院109年度台
      上字第3488號判決意旨），是綜合全部罪刑之結果比較後
      ，被告本案犯行，自應適用修正前毒品危害防制條例第4
      條第2項規定處斷，且應一體適用修正前毒品危害防制條
      例第17條第2項之規定。
（二）核被告所為，均係犯修正前毒品危害防制條例第4條第2項
      之販賣第二級毒品罪。
（三）被告所犯上開6罪，犯意各別，行為互殊，應予分論併罰
      。
（四）查被告前因販賣及幫助施用第二級毒品案件，經臺灣雲林
      地方法院以100年度訴字第989號判決判處應執行有期徒刑
      4年確定，於104年3月17日縮刑期滿假釋出監，於105年8
      月4日保護管束期滿未經撤銷視為執行完畢，有其臺灣高
      等法院被告前案紀錄表1份附卷可憑，被告於有期徒刑執
      行完畢後5年以內故意再犯本案有期徒刑以上之罪，為累
      犯，應依刑法第47條第1項規定加重最高本刑（法定本刑
      死刑、無期徒刑部分均不得加重），至最低本刑部分，本
      院考量被告前案與本案均為毒品犯罪，被告未能因刑之執
      行體認毒品之危害，且依被告本案犯罪情節，核無大法官
      釋字第775號解釋所謂罪刑不相當之情形，自仍應依上開
      規定，加重其刑（法定本刑死刑、無期徒刑部分均不得加
      重）。
（五）按（修正前）毒品危害防制條例第17條第2項規定：「犯
      第4條至第8條之罪於偵查及審判中均自白者，減輕其刑。
      」，被告對於上開犯行於偵查、審判中均坦承不諱，應依
      修正前毒品危害防制條例第17條第2項規定減輕其刑，並
      依刑法第71條第1項規定，先加重（累犯）後減輕之（法
      定刑為死刑、無期徒刑部分，僅減輕之）。
（六）犯第4條至第8條、第10條或第11條之罪，供出毒品來源，
      因而查獲其他正犯或共犯者，減輕或免除其刑，毒品危害
      防制條例第17條第1項定有明文；次按所謂「供出來源」
      ，舉凡提供於該毒品流通過程之各階段中，涉嫌毒品供給
      之相關嫌犯具體資訊，而有助益於落實毒品查緝，遏止毒
      品氾濫者，應皆屬之；則「因而查獲其他正犯與共犯」，
      自當指有偵查犯罪職權之公務員依循被告所提供之毒品來
      源具體資料，而查獲於該毒品流通過程各階段中供給毒品
      之相關嫌犯，包括涉嫌供給被告毒品之一切直接、間接前
      手，例如：製造、運送、販賣、轉讓該毒品予被告之正犯
      、共犯（教唆犯、幫助犯），或與被告共犯本案之正犯、
      共犯（教唆犯、幫助犯）皆屬之（最高法院101年度台上
      字第4376號判決意旨參照）。查被告於警詢及偵訊中供稱
      毒品來源是王均宥等語（見偵卷第34至38頁、第400至404
      頁），而王均宥因被告供述而為檢警查獲販賣第二級毒品
      犯行，並經臺灣新北地方檢察署檢察官以109年度偵字第2
      2443、22822、23811號案件提起公訴等情，有桃園市政府
      警察局八德分局110年11月24日德警分刑字第1100039850
      號函文及上開起訴書各1份在卷可憑（見本院卷一第63至6
      9頁；卷二第53頁），堪認符合毒品危害防制條例第17條
      第1項之減刑規定，本院就附表部分均予以減輕其刑，並
      先（累犯）加重（法定本刑死刑、無期徒刑部分均不得加
      重）後遞減輕之。
（七）爰以行為人之責任為基礎，審酌被告本案所為，增加第二
      級毒品在社會流通之危險性，恐令施用毒品者沉迷於毒癮
      ，無法自拔，輕則戕害個人身心，重則因缺錢購毒而引發
      各種犯罪，對社會秩序危害非輕，殊非可取，惟念及於本
      院審理期間均坦認犯行，態度尚可，參以被告本案販賣甲
      基安非他命之價格、對象等情節，兼衡被告自陳：高中肄
      業、入監前從事餐飲業、家境勉持之生活狀況（見本院卷
      二第84頁）等一切情形，量處如主文所示之刑，並定其應
      執行刑如主文所示。
五、沒收：
（一）毒品危害防制條例第19條第1項規定：「犯第4條至第9條
      、第12條、第13條或第14條第1項、第2項之罪者，其供犯
      罪所用之物，不問屬於犯罪行為人與否，均沒收之。」，
      查被告於本院審理中自承：本案0928號行動電話是我販賣
      毒品聯絡使用等語（見本院卷二第80頁），自應依毒品危
      害防制條例第19條第1項規定，不問是否為被告所有，宣
      告沒收之。
（二）犯罪所得，屬於犯罪行為人者，沒收之；前二項之沒收，
      於全部或一部不能沒收或不宜執行沒收時，追徵其價額，
      刑法第38條之1第1項前段、第3項定有明文。查被告本案
      販賣甲基安非他命之犯罪所得總計6,500元，應依刑法第3
      8條之1第1項前段宣告沒收之，因未扣案，併依同條第3項
      之規定，於全部或一部不能沒收或不宜執行沒收時，追徵
      其價額。
據上論斷，應依刑事訴訟法第299條第1項前段，修正前毒品危害
防制條例第4條第2項、第17條第2項，毒品危害防制條例第17條
第1項、第19條第1項，刑法第2條第1項前段、第11條、第47條第
1項、第51條第5款、第38條之1第1項前段、第3項，判決如主文
。
本案經檢察官蔡孟利提起公訴，檢察官劉哲名到庭執行職務。
中　　華　　民　　國　　111 　年　　1 　　月　　18　　日
                  刑事第十五庭　審判長法　官　林龍輝
                                      法　官　吳軍良
                                      法　官  林岷奭
以上正本證明與原本無異。
如不服本判決應於收受判決後20日內向本院提出上訴書狀，並應
敘述具體理由。其未敘述上訴理由者，應於上訴期間屆滿後20日
內向本院補提理由書(均須按他造當事人之人數附繕本)「切勿逕
送上級法院」。 
　　　　　　　　　　　　　　　        書記官　林慈思
中　　華　　民　　國　　111 　年　　1 　　月　　19　　日
附錄本案論罪科刑法條全文
修正前毒品危害防制條例第4條
製造、運輸、販賣第一級毒品者，處死刑或無期徒刑；處無期徒
刑者，得併科新臺幣2千萬元以下罰金。
製造、運輸、販賣第二級毒品者，處無期徒刑或7年以上有期徒
刑，得併科新臺幣1千萬元以下罰金。
製造、運輸、販賣第三級毒品者，處7年以上有期徒刑，得併科
新臺幣7百萬元以下罰金。
製造、運輸、販賣第四級毒品者，處5年以上12年以下有期徒刑
，得併科新臺幣3百萬元以下罰金。
製造、運輸、販賣專供製造或施用毒品之器具者，處1年以上7年
以下有期徒刑，得併科新臺幣1百萬元以下罰金。
前五項之未遂犯罰之。
附表：
編號 犯罪事實 罪名、宣告刑及沒收 1 康敬恩基於販賣第二級毒品甲基安非他命以營利之犯意，於108年9月起至同年11月止間某時許，以本案0928號行動電話使用通訊軟體Messenger聯繫毒品交易事宜後，在桃園市○○區○○街00號大同停車場內，販賣第二級毒品甲基安非他命1小包給曾乾池，總計3次，每次收取價金1,500元而均完成交易。 康敬恩犯販賣第二級毒品罪，共參罪，均累犯，均處有期徒刑壹年玖月。 扣案之蘋果牌行動電話壹支（含門號0000000000號SIM卡壹張）沒收之。 未扣案犯罪所得新臺幣肆仟伍佰元沒收，於全部或一部不能沒收或不宜執行沒收時，追徵其價額。   2 康敬恩基於販賣第二級毒品甲基安非他命以營利之犯意，於109年1月30日下午5時許起至109年2月12日下午6時許止間某時許（公訴意旨誤載部分業經公訴檢察官於準備程序中當庭更正），以本案0928號行動電話使用通訊軟體Messenger聯繫毒品交易事宜後，在桃園市○○區○○○路00號前，販賣第二級毒品甲基安非他命1小包給曾乾池，總計2次，1次收取價金1,000元，1次收取價金500元而均完成交易。 康敬恩犯販賣第二級毒品罪，共貳罪，均累犯，均處有期徒刑壹年玖月。 扣案之蘋果牌行動電話壹支（含門號0000000000號SIM卡壹張）沒收之。 未扣案犯罪所得新臺幣壹仟伍佰元沒收，於全部或一部不能沒收或不宜執行沒收時，追徵其價額。    3 康敬恩基於販賣第二級毒品甲基安非他命以營利之犯意，於109年2月25日下午5時50分許，以本案0928號行動電話使用通訊軟體Messenger聯繫毒品交易事宜後，在桃園市○○區○○○路00號地下1樓停車場之車牌號碼00-0000號自用小客車內，販賣第二級毒品甲基安非他命1小包給曾乾池，並收取價金500元而完成交易。 康敬恩犯販賣第二級毒品罪，累犯，處有期徒刑壹年拾月。 扣案之蘋果牌行動電話壹支（含門號0000000000號SIM卡壹張）沒收之。 未扣案犯罪所得新臺幣伍佰元沒收，於全部或一部不能沒收或不宜執行沒收時，追徵其價額。